【裁判字號】    96,抗,1748
【裁判日期】    970205
【裁判案由】    假扣押
【裁判全文】
臺灣高等法院民事裁定                  96年度抗字第1748號
抗  告  人  甲○○
代  理  人  乙○○
抗告人因與丙○○等間假扣押事件，對於中華民國96年9月27日
臺灣臺北地方法院96年度裁全字第11889號所為裁定提起抗告，
本院裁定如下：
    主  文
抗告駁回。
抗告費用由抗告人負擔。
    理  由
一、按債權人就金錢請求或得易為金錢請求之請求，欲保全強制
    執行者，得聲請假扣押。假扣押非有日後不能強制執行或甚
    難執行之虞者，不得為之。請求及假扣押之原因應釋明之。
    前項釋明如有不足，而債權人陳明願供擔保或法院認為適當
    者，法院得定相當之擔保，命供擔保後為假扣押，為民事訴
    訟法第522條第1項、第523條第1項及第526條第1項、第2項
    所明定。依上開規定可知，債權人聲請假扣押，應就其請求
    及假扣押之原因加以釋明。該項釋明如有不足，而債權人陳
    明願供擔保或法院認為適當者，法院得定相當之擔保，命供
    擔保後為假扣押。若債權人就其請求及假扣押之原因絲毫未
    予釋明，法院尚且不得命供擔保後為假扣押，遑論為准免供
    擔保之假扣押裁定。又所謂「請求之原因事實」，即本案請
    求所由發生之原因事實；「假扣押之原因」，係指日後有不
    能強制執行或甚難執行之虞，或應在外國為強制執行之情形
    ，如債務人浪費財產，增加負擔，或就其財產為不利益之處
    分，將成為無資力之狀態，或將移住遠地、逃匿無蹤、隱匿
    財產等是。債權人就假扣押之原因，依法有釋明之義務，亦
    即須提出可使法院信其主張為真實之證據，必待釋明有所不
    足，而債權人陳明願供擔保或法院認為適當者，法院始得定
    相當之擔保，命供擔保後為假扣押，若債權人未釋明假扣押
    之原因，即不符假扣押之要件。
二、本件抗告人即債權人在原法院聲請意旨略以：相對人涉嫌與
    訴外人阮慰慈於民國（下同）94年4月4日共同侵占抗告人於
    大眾銀行台北敦化分行定期存款新台幣（以下同）70萬元，
    經相對人於96年1 月19日其被訴刑事侵占案件中自承無誤；
    又相對人另涉嫌與阮慰慈於95年8 月17日共同侵占抗告人與
    訴外人乙○○等人寄存放於相對人所租賃之台北富邦銀行台
    北敦化分行保管箱內財物約130 萬元，抗告人自得請求相對
    人歸還前開不當得利。近聞相對人正將所有財產移轉隱匿，
    日後有不能強制執行或甚難執行之虞，抗告人為保全強制執
    行，願供擔保以代釋明，聲請假扣押等情，固據抗告人提出
    台灣台北地方法院檢察署檢察官96年度偵字第4184號、第12
    25號不起訴處分書及長榮法律事務所函以釋明其請求（見原
    法院卷4－6頁、本院卷4 頁）。惟就「日後不能強制執行或
    甚難執行之虞」之假扣押原因，則全未提出任何得即時調查
    之證據以為釋明，揆諸前揭說明，雖經抗告人陳明願供擔保
    ，法院仍不得命供擔保後為假扣押。乃原裁定駁回抗告人假
    扣押之聲請，理由雖有不同，但結論並無二致。抗告意旨仍
    執此指摘原裁定不當，聲明廢棄，為無理由，應予駁回。
三、據上論結，本件抗告為無理由，爰裁定如主文。
中    華    民    國    97    年    2    月     5     日
                    民事第五庭
                        審判長法  官  魏麗娟
                              法  官  陳博享
                              法  官  蔡芳齡
正本係照原本作成。
本裁定除以適用法規顯有錯誤為理由，並經本院許可外，不得再
抗告。如提起再抗告，應於收受後10日內委任律師為訴訟代理人
向本院提出再抗告狀。並繳納再抗告費新台幣１千元。
中    華    民    國    97    年    2     月    12    日
                              書記官  蔡錦輝


司法院資訊處製作；財團法人民間司法改革基金會備份。
